臺灣高雄地方法院刑事判決　　　　　　100年度易緝字第106號
公　訴　人　臺灣高雄地方法院檢察署檢察官
被　　　告　趙錦梅
上列被告因竊盜案件，經檢察官提起公訴（96年度偵字第27890
號、97年度偵緝字第345號），本院判決如下：
    主  文
趙錦梅犯如附表編號一、二所示之罪，各處如附表編號一、二所
示之刑（含主刑及從刑）。應執行有期徒刑壹年，扣案之尖嘴鉗
壹把、十字起子貳支、老虎鉗壹把、美工刀壹把、鐵鋸壹把，均
沒收。
    事  實
一、趙錦梅與柯順州（柯順州部分業經本院97年度易字第1216號
    判決確定在案）因缺錢花用，竟於民國（下同）96年9 月間
    ，意圖為自己不法所有，共同基於竊盜之犯意聯絡，分別於
    附表編號1、2所示時間，均攜帶客觀上對人之生命、身體具
    有危險性之尖嘴鉗1把、十字起子2支、老虎鉗、美工刀及鐵
    鋸各1把，由柯順州騎乘車號ZXB-333輕型機車（下稱上開機
    車），搭載趙錦梅至高雄市苓雅區○○○路63號「亞太投資
    廣場」（下稱亞太投資廣場），並一同進入該大樓之9樓、1
    6 樓，均推由柯順州持上開工具竊取「亞太投資廣場」大樓
    所有之電纜線，每次各竊得電纜線約11公斤，趙錦梅則於柯
    順州竊得電纜線後，幫忙將電纜線綑裝成袋，並攜帶前揭工
    具，另由柯順州攜帶電纜線，一同騎乘前揭機車離去後，再
    由柯順州將所竊得之電纜線剝皮，將電纜金屬線帶至（改制
    前）高雄縣林園鄉（改制後為高雄市林園區○○○路○段與
    忠孝東路口，向不知情之陳育珠所經營之資源回收場銷贓，
    得款共同花用。嗣於96年9月17日14時至18時30分許，柯順
    州復單獨至「亞太投資廣場」8樓行竊電纜線時，經該大樓
    之總幹事邱進榮檢視監視錄影畫面，發現柯順州騎乘上開輕
    型機車至大樓後門巷弄停放，並進入大樓內，保全人員即通
    知警員到場，並於柯順州竊取上開電纜線得手搬運下樓，欲
    騎乘上開機車離去時，當場查獲，並扣得柯順州所有供犯罪
    所用之尖嘴鉗1把、十字起子2支、老虎鉗、美工刀、鐵鋸各
    1把及38mm電纜線10公斤及2.0mm白扁線4公斤等物，而報警
    處理，循線查獲。
二、案經高雄市政府警察局苓雅分局移送臺灣高雄地方法院檢察
    署檢察官偵查起訴。
    理  由
壹、證據能力部分：
    按被告以外之人於審判外之陳述，雖不符刑事訴訟法第159
    條之1至第159條之4之規定，而經當事人於審判程序同意作
    為證據，法院審酌該言詞陳述或書面陳述作成時之情況，認
    為適當者，亦得為證據；當事人、代理人或辯護人於法院調
    查證據時，知有第159條第1項不得為證據之情形，而未於言
    詞辯論終結前聲明異議者，視為有前項之同意定有明文，刑
    事訴訟法第159條之5第1項、第2項分別定有明文。
    本判決所引用之各項證據資料（含供述證據及非供述證據資
    料），其屬於被告以外之人於審判外之言詞、書面陳述者，
    據被告、檢察官於審判程序表示沒有意見（見院3 卷第16頁
    反面），本院審酌上開證據作成時之情況，並無不法或不當
    取供等情形，認為以之作為本案之證據亦屬適當，依刑事訴
    訟法第159條之5第2項、第1項之規定，應均有證據能力，先
    予敘明。
貳、實體部分：
一、訊據被告矢口否認有何開上犯行，辯稱：就附表編號1 部分
    ，伊是騎乘柯順州之上開機車到「亞太投資廣場」，他在電
    梯口等伊，因為柯順州在那邊工作，他要伊拿便當給他吃，
    伊就在「亞太投資廣場」附近閒逛，機車停在「亞太投資廣
    場」，約至16時、17時許，柯順州就打電話給伊說他要回去
    ，伊等就一起回去；嗣改稱：附表編號1 部分，伊並沒有去
    ；附表編號2 部分，應該是伊去送便當，伊記得有一次是去
    送飲料云云（見院2 卷第15頁反面）。惟查：
（一）證人即共犯柯順州於檢察官偵訊時證稱：伊第3 次是（96
      年）9月11日下午1時至晚上7時，在三多四路63號16樓之3
      偷電線；第4次是在同年9月14日下午，在三多四路63 號9
      樓偷電線，伊於附表編號1、2所示之時、地，竊取如附表
      編號1、2所示之物品時（即柯順州被起訴如起訴書附表編
      號3、4之部分），均係用扣案的鉗子、美工刀、鋸子等工
      具竊取；伊有去那裡找朋友借錢付電費，但找不到該朋友
      ，伊在16樓看到地上有電線的皮，就想說剪過的沒有關係
      ，伊就剪電纜線，被告是伊女朋友（現在已分手），伊曾
      與被告一起前往「亞太投資廣場」竊盜後，又一起離開，
      她和伊一起來一起走，伊來時請她幫忙拿工具上來，走時
      再請她上來拿伊的工具，被告跟伊一同前往竊盜地點共2
      次，她會在伊旁邊待約10至20分鐘，接著就在該大樓裡面
      晃等語（見偵1卷第5、6頁；偵2卷第24、25頁）；且於其
      被訴之本院100年度易字第1216 號案件審理時（就被告趙
      錦梅部分）供稱：伊行竊期間，與被告同住在高雄市林園
      區○○○路，伊等是一起騎機車到高雄市區，因伊當時對
      高雄市○街道不熟，所以請被告帶路到「亞太投資廣場」
      ，行竊完之後，伊再打電話載被告一起回去，她有跟伊一
      起上去過2 次，附表編號1、2之犯行，伊都帶著本案扣案
      物行竊，伊行竊是因為要租房子沒有錢等語（見院2 卷第
      34頁）；復於本院審理時具結證稱：就附表編號2 之時、
      地，於伊去行竊之前，被告就已經事先知悉伊要去行竊，
      伊於警詢時證稱：伊所竊取電纜線，是由伊女友幫伊綑成
      綑裝袋，讓伊方便帶去給資源回收商等情屬實，而綽號「
      阿華」的女友，就是在庭的被告，伊在偵訊時有說：去「
      亞太投資廣場」時，因伊不知道路，是由被告帶伊去的，
      （提示偵2 卷第25頁）伊曾跟被告一起去竊盜，又一起離
      開，並請被告幫伊拿工具上來，要走時再上來拿工具離開
      等語，均實在，被告帶伊到「亞太投資廣場」共2 次，並
      陪同伊一同上樓，而該2 次伊均有竊取到物品，伊於附表
      編號1、2之時、地，均有偷到電纜線，行竊完後，伊用旅
      行袋裝著竊得之電纜線，並將竊得之電纜線置放在伊所騎
      乘之機車腳踏墊上，每次竊得之電纜線約11公斤，並拿去
      （林園區○○○路○ 段之阿珠古物回收商資源回收場銷贓
      ；附表編號1、2竊取物品變賣所得之金額，伊拿去支付伊
      與被告共同承租之住處（高雄市林園區港仔埔）的電費，
      伊有跟被告說伊要拿來繳電費，扣案之物品係伊犯附表編
      號1、2 所用之工具等語明確（見院3卷第41至43頁），與
      其警、偵訊之證述相符。證人柯順州於本院審理時雖改證
      稱：被告沒有和伊去行竊，她是拿東西到「亞太投資廣場
      」16樓及9 樓給伊吃，伊到竊盜現場時，被告並沒有替伊
      把風，被告原先不知道伊要去行竊，是附表編號2 該次才
      事前知悉要行竊，被告沒有幫伊將竊得之電纜線綑成綑裝
      袋云云（見院3 卷第40頁反面、41頁），此與其上開偵、
      審中之證述，前後矛盾；又證人柯順州與被告於警詢均坦
      承：曾為男女朋友關係，且證人柯順州於警、偵、審中均
      證述：每次竊得之電纜線均放置在伊等共騎乘至現場之機
      車腳踏墊上，而被告亦一同拿取工具上樓，並待在柯順州
      旁邊約10分鐘至20分鐘，柯順州要離開時，又上樓替柯順
      州拿取工具，其警詢、偵訊時證述實在等情明確，是證人
      柯順州上開證述顯係事後迴護被告之詞。參諸卷內「亞太
      投資廣場」電梯監錄照片顯示：96年9月11日及96年9月14
      日，被告與柯順州均各手拿大型提袋明確（見警卷第32至
      37頁）；且證人柯順州於本院審理時亦證實：因為之前（
      起訴書附表編號1、2）伊都是白天去，（這2 次）因為夜
      間去，伊視力較差，（即附表編號1、2）被告才說要帶伊
      去等語明確（見院3 卷第43頁正面），堪以佐證。從而，
      被告就附表編號1、2所示之時、地，均係帶同柯順州一同
      前往行竊地點後，替柯順州拿工具進入該大樓，並在柯順
      州行竊地點旁邊待約10至20分鐘後，始下樓，直至柯順州
      行竊完畢時，被告復上樓替柯順州拿取工具，另一同與柯
      順州將竊得之電纜線綑裝成綑裝帶，始將上開工具、電纜
      線放置於上開機車後，一同騎乘機車離去，是被告既替柯
      順州攜帶上開工具、並與柯順州一同前往行竊地點，再將
      行竊物品綑裝，而有攜帶兇器竊盜之犯意聯絡與行為分擔
      等情，應堪認定。
（二）其次，證人即被害人邱進榮於警詢時亦證稱：經伊檢視「
      亞太投資廣場」大樓的電梯監視錄影系統，於96年9 月11
      日13時35分22秒許，有1男1女，侵入大樓內，竊取大樓內
      的電纜線，並於同（11）日19時18分56秒許離開；另於96
      年9月14日16時25分50 秒許，該1男1女又再侵入，竊取大
      樓內的電纜線，並於同（14）日21時52分4 秒許離開，大
      樓內因上開竊盜案件（另有3 次是柯順州單獨犯案），總
      共損失約有重達50公斤電纜線，伊研判柯順州都是利用伊
      等公司保全員巡邏之際，搭乘大樓後方電梯進入大樓內查
      看，有無可竊取之電纜線，柯順州為竊取該大樓電纜線之
      人，另外還有1名女子等語明確（見警1卷第20至22頁）；
      並有上開電梯監錄照片在卷可稽，足堪佐證。
（三）又證人即阿珠古物商之負責人陳育珠於警詢時亦證稱：依
      照伊的記憶及紀錄顯示，柯順州在96年9月11日7時30分騎
      乘車號ZXB-333 機車，至伊資源回收場販賣銅，他總計賣
      得3132元，伊是以每公斤180 元代價向他收購，伊向柯順
      州收購的銅，係屬已剝去皮的銅線等語（見警2卷第3 頁）
      ；核與其回收物品登記表1份，參核相符（見警卷第48 頁
      ）。
（四）況且，被告亦於警詢、偵訊時亦坦承：（提示「亞太投資
      廣場」現場監錄系統擷取之影相，相片中之女子是否為你
      本人？另名男子為何人？）該名女子是伊本人，另名男子
      是柯順州，伊與柯順川於96年9月11日13時35分22 秒進入
      該大樓，於同（11）日19時18分56秒離開，以及於96年 9
      月14日16時25分50秒進入該大樓，於同（14）日21時52分
      4 秒離開；伊與柯順州共同騎乘機車前往該大樓，行竊所
      得之電纜線是由柯順州處理賣掉的；（提示「亞太投資廣
      場」大樓現場監錄系統擷取之影像，你進、出現場手提何
      物？）飲料及工具，該工具係指棉質手套、塑膠手套美工
      刀、尖嘴鉗、十字起子、老虎鉗、鐵鋸、手電筒，柯順州
      與伊因為房租到期，3、4月均未繳付才會出此下策，希望
      檢察官可以從輕發落等語明確（見警1卷第16至18 頁），
      與證人柯順州上開證述，印證相符。從而，被告於前往附
      表編號1、2之地點前，亦知悉係要與柯順州去竊取電纜線
      ，以變賣換取現金繳清其與柯順州之房租；又被告就其所
      攜帶之工具亦知悉物品內容，且至行竊地點均由被告帶路
      ，由被告替柯順州拿取工具上樓後，在大樓其他樓層或附
      近外面等候，於柯順州行竊完畢時，再由被告上樓替柯順
      州拿取工具，與柯順州手提贓物一同離去。顯見，被告與
      柯順州均具有攜帶工具竊盜之犯意及犯行，堪以認定。此
      外，並有扣押筆錄及扣押物品目錄表1 份、監視錄影器畫
      面照片12張、查獲現場照片18張，及扣案之尖嘴鉗1 把、
      十字起子2支、老虎鉗、美工刀、鐵鋸各1把及38mm電纜線
      10公斤及2.0mm 白扁線4公斤扣案可佐（見警1卷第26至30
      、32至49頁；偵2卷第40、41 頁）。是被告確有如附表編
      號1、2之攜帶兇器竊盜犯行。
（五）綜上，被告前揭所辯，顯係臨訟杜撰之詞，不足採信。本
      件被告確有前揭竊盜犯行，事證明確，堪以認定，應依法
      論科。
二、新舊法比較:
    按本件被告於行為後，刑法第321條第1項業於100年1月26日
    修正公布，並於同年月28日施行。行為後法律有變更者，適
    用行為時之法律，但行為後之法律有利於行為人者，適用最
    有利於行為人之法律，刑法第2條第1項定有明文。修正後刑
    法第321條第1項規定:「犯竊盜罪而有下列情形之一者，處6
    月以上、5年以下有期徒刑，得併科新臺幣100,000元以下罰
    金: 一侵入住宅或有人居住之建築物、船艦或隱匿其內而犯
    之者。二毀越門扇、牆垣或其他安全設備而犯之者。三攜帶
    兇器而犯之者。四結夥三人以上而犯之者。五乘火災、水災
    或其他災害之際而犯之者。六在車站、埠頭、航空站或其他
    供水、陸、空公眾運輸之舟、車、航空機內而犯之者」，經
    比較新舊法之規定，新法增加「得併科罰金」之規定，並刪
    除原第1款「於夜間」之要件，且就第6款增加「航空站、其
    他供水、陸、空公眾運輸之舟、車、航空機內」之要件，核
    均屬加重刑罰或擴大加重竊盜構成要件之涵攝範圍，是修正
    前之規定較有利於被告，而應適用修正前刑法第321條第1項
    之規定。
三、按刑法第321條第1項第3 款之攜帶兇器加重竊盜罪，係以行
    為人攜帶兇器為其加重條件，此所謂兇器，其種類並無限制
    ，凡客觀上足對人之生命、身體、安全構成威脅，具有危險
    性之兇器均屬之；且祇須行竊時攜帶此種具有危險性之兇器
    為已足，並不以攜帶之初即有行兇之意圖為必要。查本案業
    據被告於審理中自承用尖嘴鉗、十字起子、老虎鉗、美工刀
    、鐵鋸以行竊之，上開器械材質均為鐵製、質地堅硬，且前
    端皆屬尖銳，有扣案尖嘴鉗1把、十字起子2支、老虎鉗、美
    工刀、鐵鋸各1把及卷附照片2張可證，若用以攻擊人體，勢
    將造成人身之傷害，足認被告所持上開尖嘴鉗等物，客觀上
    可對人之生命、身體、安全構成威脅，具有危險性，要屬刑
    法第32 1條第1項第3款所定兇器無訛。本件被告與柯順州共
    同攜帶客觀上可為兇器之尖嘴鉗等物進而竊取上開大樓電纜
    線得逞，認已該當刑法攜帶兇器加重竊盜罪之構成要件甚明
    。
四、核被告趙錦梅就附表編號1、2所為，均係犯修正前刑法第32
    1條第1項第3款之攜帶兇器加重竊盜罪。其所犯上開2罪，時
    間有異，犯意各別，行為互殊，應予分論併罰。被告趙錦梅
    就附表編號1、2所犯之罪，與柯順州間有犯意聯絡及行為分
    擔，應論以共同正犯。爰審酌被告不思以己力正當謀生，反
    圖不勞而獲，先由其帶路，一同與柯順州至附表編號1、2所
    示之地點，並由被告將具危險性之工具拿取予柯順州，再推
    由柯順州以該工具竊取「亞太投資廣場」大樓電纜線，不僅
    妨害該大樓住戶電力之使用，更影響大樓之居住安全，且其
    犯罪矢口否認犯行之態度，暨其犯罪動機、目的與手段，並
    衡其品行、生活狀況、智識程度，所竊財物價值非鉅等一切
    情狀，量處如主文所示之刑，並依法定其應執行之刑，以資
    懲儆。扣案尖嘴鉗1把、十字起子2支、老虎鉗、美工刀、鐵
    鋸各1 把，為共犯柯順州所有，業據柯順州於警詢時供承在
    卷（見警1卷第7頁），且係供其2 人犯本件加重竊盜罪所用
    之物，及本於共犯責任共同之理論，依刑法第38條第1項第2
    款規定，應予宣告沒收之。至扣案之38mm電纜線10公斤及2.
    0mm白扁線4公斤等物，係屬上開「亞太投資廣場」大樓所有
    ，非為被告趙錦梅及柯順州所有，爰不另為沒收之諭知，併
    此敘明。
據上論斷，應依刑事訴訟法第第299條第1項前段，刑法第28條、
（修正前）第321條第1項第3款、第38條第1項第2款、第51條第5
款，判決如主文。
本案經檢察官黃齡慧到庭執行職務。
中    華    民    國   100    年    12    月    20    日
                  刑事第五庭    審判長法  官 李昆南
                                      法  官 方錦源
                                      法  官 劉美香
以上正本證明與原本無異。
如不服本判決應於收受送達後10日內向本院提出上訴書狀，並應
敘述具體理由；如未敘述上訴理由者，應於上訴期間屆滿後20日
內向本院補提理由書（均須按他造當事人之人數附繕本）「切勿
逕送上級法院」。
中    華    民    國   100    年    12    月    21    日
                                      書記官  陳仙宜
附錄本判決論罪科刑適用法條：
修正前刑法第321條
犯竊盜罪而有下列情形之一者，處6月以上、5年以下有期徒刑，
得併科新臺幣10萬元以下罰金：
一、侵入住宅或有人居住之建築物、船艦或隱匿其內而犯之者。
二、毀越門扇、牆垣或其他安全設備而犯之者。
三、攜帶兇器而犯之者。
四、結夥三人以上而犯之者。
五、乘火災、水災或其他災害之際而犯之者。
六、在車站、埠頭、航空站或其他供水、陸、空公眾運輸之舟、
    車、航空機內而犯之者。
前項之未遂犯罰之。
附表
┌──┬───────┬────────┬─────┬────────────┐
│編號│時間          │地點            │竊取之物品│宣告刑                  │
├──┼───────┼────────┼─────┼────────────┤
│1   │民國（下同）96│高雄市苓雅區三多│電纜線約11│趙錦梅共同犯攜帶兇器竊盜│
│    │年9月11日13時 │四路63號「亞太投│公斤      │罪，處有期徒刑柒月，扣案│
│    │35分許至19時18│資廣場」大樓16樓│          │之尖嘴鉗壹把、十字起子貳│
│    │分許          │之3             │          │支、老虎鉗壹把、美工刀壹│
│    │              │                │          │把、鐵鋸壹把，均沒收。  │
├──┼───────┼────────┼─────┼────────────┤
│2   │96年9月14日16 │高雄市苓雅區三多│同上      │趙錦梅共同犯攜帶兇器竊盜│
│    │時25分許至21  │四路63號「亞太投│          │罪，處有期徒刑柒月，扣案│
│    │時52分許      │資廣場」大樓9樓 │          │之尖嘴鉗壹把、十字起子貳│
│    │              │                │          │支、老虎鉗壹把、美工刀壹│
│    │              │                │          │把、鐵鋸壹把，均沒收。  │
└──┴───────┴────────┴─────┴────────────┘